臺灣宜蘭地方法院民事裁定　　　　　　 100年度監宣字第27號
聲　請　人　林珍伶
上列聲請人聲請監護宣告事件，本院裁定如下：
    主  文
宣告林宜昌（男，民國○○○年○月○○○日生，身分證統一編
號：Ｚ000000000，住宜蘭縣蘇澳鎮○○里○○路二三八號）為受
監護宣告之人。
選定林清鋒（男，民國○○年○月○○○日生，身分證統一編號
：Ｚ000000000）為受監護宣告之人林宜昌（男，民國○○○年○
月○○○日生，身分證統一編號：Ｚ000000000，住宜蘭縣蘇澳鎮
○○里○○路二三八號）之監護人。
指定林珍惠（女，民國○○年○○月○○○日生，身分證統一編
號：Ｚ000000000）為會同開具財產清冊之人。
聲請程序費用新臺幣壹仟元由受監護宣告之人負擔。
    理  由
一、聲請意旨略以：應受監護宣告之人林宜昌（男，民國○○○
    年○月○○○日生，身分證統一編號：Ｚ000000000，住宜蘭
    縣蘇澳鎮○○里○○路二三八號）自幼即因聲語、肢體及智
    能等多重障礙，致不能為意思表示或受意思表示及不能辨識
    其意思表示之效果。聲請人林珍伶為應受監護宣告之人林宜
    昌之妹，爰依民法第十四條第一項聲請准予宣告林宜昌為受
    監護宣告之人，且為維護應受監護宣告之人之各項權益，爰
    請併予選定應受監護宣告之人之叔林清鋒擔任應受監護宣告
    之人林宜昌之監護人，並指定聲請人之妹林珍惠為會同開具
    財產清冊之人等語。並提出戶籍謄本、全國財產稅總歸戶財
    產查詢清單及應受監護宣告之人林宜昌之中華民國身心障礙
    手冊在卷為證。
二、按對於因精神障礙或其他心智缺陷，致不能為意思表示或受
    意思表示，或不能辨識其意思表示之效果者，法院得因本人
    、配偶、四親等內之親屬、最近一年有同居事實之其他親屬
    、檢察官、主管機關或社會福利機構之聲請，為監護之宣告
    。民法第十四條第一項定有明文。
三、本院審驗應受監護宣告之人林宜昌之心神狀況，並採用財團
    法人天主教靈醫會羅東聖母醫院於民國一百年七月十三日以
    天羅聖民字第０四七九號函覆，由精神科專科醫師郭約瑟製
    作之精神鑑定報告書所載：(一)應受監護宣告之人林宜昌自幼
    即有明顯認知、語言及肢體功能障礙，七歲始可勉強行走，
    惟癲癇發作後，肢體功能快速退化致已完全無法行走；七十
    一年八月二十日經醫院診斷為腦性麻痺，且鑑定為智能、語
    言及肢體重度障礙；(二)應受監護宣告之人自七十九年十二月
    二十七日起，因癲癇症而在該院接受長期藥物治療，九十九
    年十一月六日至二十日則因肺部膿腫而住院，現因肢體功能
    嚴重障礙而無法行動，須靠他人協助以輪椅推行，便溺、進
    食及個人清潔亦完全須仰賴他人照顧；(三)應受監護宣告之人
    於一百年七月一日接受鑑定時，意識清楚，流口水，四肢明
    顯萎縮、無力、僵直且攣縮，僅能安坐輪椅，對感覺刺激反
    應尚屬正常，注意力尚稱集中，表情僵硬，態度合作，自言
    自言、語無倫次且發音不準，無有效之語言表達能力，但能
    遵從簡單動作指令，對較為複雜問話則無法理解，亦無數字
    、金錢或財務處理概念，僅具備基本定向感能力，並因認知
    功能障礙與語言表達能力極差而嚴重影響記憶力、判斷力、
    推理等執行事務之能力，整體表現在三歲以下之水準，合於
    重度智能不足之程度，評估應受監護宣告之人臨床診斷為重
    度智能不足、腦性麻痺及癲癇症，其精神因處於重度智能不
    足狀態，致不能為意思表示或受意思表示及不能辨識其意思
    表示之效果，且完全無法處理自身事務等情，認應受監護宣
    告之人林宜昌現因心智缺陷而不能為意思表示或受意思表示
    及不能辨識其意思表示之效果，爰依首揭法條規定，宣告林
    宜昌為受監護宣告之人。
四、次按，受監護宣告之人應置監護人。法院為監護之宣告時，
    應依職權就配偶、四親等內之親屬、最近一年有同居事實之
    其他親屬、主管機關、社會福利機構或其他適當之人選定一
    人或數人為監護人，並同時指定會同開具財產清冊之人。法
    院選定監護人時，應依受監護宣告之人之最佳利益，優先考
    量受監護宣告之人之意見，審酌一切情狀，並注意下列事項
    ：(一)受監護宣告之人之身心狀態與生活及財產狀況；(二)受監
    護宣告之人與其配偶、子女或其他共同生活之人間之情感狀
    況；(三)監護人之職業、經歷、意見及其與受監護宣告之人之
    利害關係；(四)法人為監護人時，其事業之種類與內容，法人
    及其代表人與受監護宣告之人之利害關係。民法第一千一百
    十條、第一千一百十一條第一項、第一千一百十一條之一分
    別定有明文。查受監護宣告之人林宜昌之叔林清鋒已陳明願
    任受監護宣告之人之監護人，本院亦認林清鋒具監護之意願
    與能力，當認其可為受監護宣告之人之利益全力監護，故由
    林清鋒擔任受監護宣告之人林宜昌之監護人，應合於受監護
    宣告之人之最佳利益。至林珍惠則為應受監護宣告之人林宜
    昌之妹，指定由其擔任會同開具財產清冊之人，本院亦認其
    能維護受監護宣告之人之最佳利益且利於執行會同開具財產
    清冊之責。秉此，本院基於受監護宣告之人林宜昌之最佳利
    益，復查無不宜由林清鋒監護受監護宣告之人林宜昌及由林
    珍惠擔任會同開具財產清冊之人之法定事由，爰依法併予選
    定林清鋒擔任受監護宣告之人林宜昌之監護人，並指定林珍
    惠為會同開具財產清冊之人如主文。
五、依民事訴訟法第六百零八條第一項，裁定如主文。
中    華    民    國   100    年    7     月    27    日
                  臺灣宜蘭地方法院家事法庭
                      法  官  陳嘉年
以上正本與原本無異。
本裁定監護宣告部分不得抗告；如不服本裁定關於選定監護人及
指定會同開具財產清冊之人等部分，應於裁定送達後10日內向本
院提出抗告狀（應附繕本）。
中    華    民    國   100    年    7     月    27    日
                      書記官  吳慧芳